【裁判字號】    98,上易,796
【裁判日期】    990203
【裁判案由】    詐欺
【裁判全文】
臺灣高等法院臺南分院刑事判決  九十八年度上易字第七九六號
上訴人  臺灣臺南地方法院檢察署檢察官
被  告  甲○○
上列上訴人因被告詐欺案件，不服臺灣臺南地方法院九十八年度
易字第一一九七號中華民國九十八年十月二十二日第一審判決（
起訴案號：臺灣臺南地方法院檢察署九十八年度偵字第三二一二
、七八八七號），提起上訴，本院判決如下：
    主    文
上訴駁回。
    事    實
一、甲○○日前與乙○○共居，住在臺南市○○路一０五號四樓
    之一，乙○○與丙○○係姐妺，甲○○因而透過乙○○認識
    丙○○。詎甲○○基於意圖為自己不法所有，於民國（下同
    ）九十六年一、二月間，明知「蔡黃郁雅」並非致和證券之
    經理，卻接續向乙○○、丙○○二人佯稱：「透過致和證券
    的經理蔡黃郁雅，來投資致和證券的丙級金融；每新台幣（
    下同）一百萬元每個月可獲利三萬元」云云，甲○○為取信
    二人，更帶領乙○○、丙○○二人前往致和證券，當面謊稱
    「蔡黃郁雅」為致和證券之經理，並介紹予乙○○、丙○○
    二人認識，乙○○、丙○○二人始誤信為真而陷於錯誤同意
    投資，乙○○乃分別於民國（下同）九十六年二月八日、同
    年六月一日、同年六月五日，分三次分別將合計三百萬元投
    資款項交付予甲○○，甲○○因而詐得三百萬元；而丙○○
    乃分別於九十六年四月三十日、同年五月五日、同年七月十
    六日、同年八月十日，分四次分別將投資款項各三十萬元、
    九十萬元、八十萬元、一百萬元（合計共三百萬元），透過
    乙○○轉交予甲○○，甲○○因而詐得三百萬元。甲○○詐
    得上開款項後，並未將款項投資於致和證券之丙級金融，而
    係私自出借予蔡黃郁雅，以賺取高額利息，且明知未經致和
    證券同意與授權，並假冒致和證券名義書寫郵政國內匯款單
    ，匯紅利予乙○○、丙○○以掩飾上開犯行，嗣因乙○○之
    朋友廖芙蓉於乙○○與甲○○同居之上開處所垃圾桶內，拾
    得由甲○○所書寫偽造匯款人為「致和證券」之郵政國內匯
    款執據，而乙○○再與廖芙蓉、甲○○、蔡黃郁雅等人相約
    於九十六年九月十七日見面，經向甲○○、蔡黃郁雅質問、
    查證，甲○○方坦承上情，甲○○並簽具本票共六紙（詳如
    附表所示）予乙○○收執，乙○○至此始知受騙。又至九十
    七年農曆年左右，經廖芙蓉告知上情，乙○○、丙○○方知
    受騙。
二、案經乙○○、丙○○訴由臺灣臺南地方法院檢察署偵查起訴
    。
    理    由
甲、程序方面：
    按被告以外之人於審判外之言詞或書面陳述，除法律有規定
    者外，不得作為證據，刑事訴訟法第一百五十九條第一項固
    有明文。惟被告以外之人於審判外之陳述，雖不符刑事訴訟
    法第一百五十九條之一至第一百五十九條之四之規定（即得
    為證據之情形），而經當事人於審判程序同意作為證據，法
    院審酌該言詞陳述或書面陳述作成時之情況，認為適當者，
    亦得為證據。當事人、代理人或辯護人於法院調查證據時，
    知有第一百五十九條第一項不得為證據之情形，而未於言詞
    辯論終結前聲明異議，視為有前項之同意；刑事訴訟法第一
    百五十九條之五定有明文。本件認定事實所引用證人之言詞
    及書面陳述證據，已經本院提示被告表示無意見，迄於言詞
    辯論終結前亦未聲明異議，揆諸前揭規定，可認為已同意作
    為證據；而本院審酌該證人等之陳述及證據資料作成當時之
    過程、內容、功能等之情況，認為適當，亦查無其他違法取
    證或其他瑕疵等不實之情事，具備合法可信之適當性保障，
    與本案待證事實間並具有相當之關聯性，以之為本案證據尚
    無不當，復無顯有不可信之情況，自得採為證據。
乙、實體方面：
一、前揭犯罪實，迭據被告甲○○於原審及本院理理時自白不諱
    ，且據告訴人乙○○於警詢、偵查中、本院審理時，告訴人
    丙○○於偵查中、本院審理時指訴綦詳，並經證人廖芙蓉於
    警詢、偵查中證述明確，復據證人蔡黃郁雅、吳錦蓮、林宜
    民於檢察事務官詢問時之證述在卷，此外，有乙○○之臺灣
    銀行存摺封面影本及交易明細影本、乙○○之聯邦商業銀行
    存摺封面影本及交易明細影本乙○○之女鄧瑋琪之第一商業
    銀行存摺封面影本及交易明細影本、丙○○之郵局存摺封面
    影本及交易明細表影本等各一件、乙○○簽發交予丙○○之
    聯邦商業銀行臺南分行支票影本四紙、切結書影本一紙、乙○○之郵局存摺封面影本及交易明細表影本各一件、受款人
    為乙○○、丙○○、林宜民、蔡之萱、陳詩叡、海莉、莊慶
    美之郵政國內匯款執據共十二紙、門號000000000
    0號之臺灣大哥大資料查詢及○六─0000000號之中
    華電信資料查詢各一件、被告之當庭書寫筆跡一件、被告簽
    發予乙○○、丙○○之如附表本票影本六紙、被告簽立予乙○○、丙○○之借據影本共二紙、黃郁雅書立之委託書影本
    一件、致和證券股份有限公司九十八年三月二十六日（九八
    ）致和金扣字第○三○號函、九十八年四月二十一日（九八
    ）致和府管字第○五二號函各一件及被告之股票交易明細二
    份在足資佐證，事證明確。被告犯行堪以認定。
二、告訴人乙○○、丙○○於本院對受害之金額，告訴人乙○○
    曾說三百萬元又說三百五十萬元、告訴人丙○○曾說三百六
    十萬元，再說三百萬元，莫衷一是，惟依被告簽發予乙○○
    、丙○○之如附表本票影本六紙觀之，告訴人乙○○、丙○○之金額各三百萬元，故應認被告詐取告訴人乙○○、丙○○金額各三百萬元。另被告詐取亦詐取乙○○之友人廖芙蓉
    部分，雖經本院另案九十八年度上易字第七三０號（原審九
    十八年度易字第一八六號）判處有期徒刑十月確定，經本院
    調取該案查明屬實，並有本院九十八年度上易字第七三０號
    刑事判決在卷足稽，因被告乃係個別對告訴人乙○○、丙○○二人施用詐術，及對於廖芙蓉施用詐術，故應予分別論罪
    ，該案自不能拘束本案被告犯行，併予敘明。
三、核被告所為，係犯刑法第三百三十九條第一項詐欺取財罪。
    被告向告訴人乙○○、丙○○詐取前揭合計六百萬元款項之
    時間密接，主觀上係出於「以投資致和證券丙級金融為名，
    詐騙告訴人二人金錢」之單一犯意，僅係分數次收取告訴人
    二人所交付之款項，各次收取款項之獨立性極為薄弱，依一
    般社會健全觀念，在時間差距上，難以強行分開，在刑法評
    價上，以視為數個舉動之接續施行，較為合理，故應論以接
    續犯之包括一罪。惟其以一接續之詐欺行為侵犯二位告訴人
    之財產法益，為一行為觸犯數罪名之同種想像競合犯，依刑
    法第五十五條之規定，應從重以一個詐欺取財既遂罪處斷。
    原審審酌被告利用告訴人欲投資獲利之弱點，騙取告訴人賺
    取之金錢，手段可議，因有匯部分利息給告訴人，非全然不
    顧告訴人，且於審理時表示知錯、願意於有能力時償還告訴
    人，尚有悔意，兼衡其素行、智識程度、家庭經濟狀況、所
    詐取之款項、迄未賠償告訴人等之損失等一切情狀，適用刑
    法第三百三十九條第一項、第五十五條，刑法施行法第一條
    之一第一項、第二項前段，量處有期徒刑壹年貳月。本院經
    核原判決認事用法，均無不合，量刑亦屬妥適。公訴人依告
    訴人二人請求上訴，指摘原判決量刑過輕，為無理由，應予
    駁回。
四、據上論斷，應依刑事訴訟法第三百六十八條，判決如主文。
本案經檢察官范文豪到庭執行職務。
中    華    民    國    99    年    2     月    3     日
                  刑事第一庭審判長法官  茆  臺  雲
                                  法官  王  明  宏
                                  法官  蔡  長  林
以上正本證明與原本無異。
不得上訴。
                                書記官  李  培  薇
中    華    民    國    99    年    2     月    4     日
附錄本案論罪科刑法條全文：
刑法第三百三十九條第一項：
  意圖為自己或第三人不法之所有，以詐術使人將本人或第三人
之物交付者，處五年以下有期徒刑、拘役或科或併科一千元以下
罰金。
附表
┌───┬─────┬────┬──────┬────┬─────┐
│票號  │發票人    │面額    │發票日      │受款人  │出處      │
├───┼─────┼────┼──────┼────┼─────┤
│733162│被告甲○○│100萬元 │96年8月8日  │無      │98年度他字│
│      │          │        │            │        │第772號卷 │
│      │          │        │            │        │內第2頁   │
├───┼─────┼────┼──────┼────┼─────┤
│313833│被告甲○○│100萬元 │96年9月17日 │丙○○  │同上      │
├───┼─────┼────┼──────┼────┼─────┤
│313834│被告甲○○│100萬元 │96年9月17日 │丙○○  │同上      │
├───┼─────┼────┼──────┼────┼─────┤
│313829│被告甲○○│100萬元 │96年9月17日 │乙○○  │98交查409 │
│      │          │        │            │        │號卷內第28│
│      │          │        │            │        │頁        │
├───┼─────┼────┼──────┼────┼─────┤
│313830│被告甲○○│100萬元 │96年9月17日 │乙○○  │同上      │
├───┼─────┼────┼──────┼────┼─────┤
│313831│被告甲○○│100萬元 │96年9月17日 │乙○○  │同上      │
└───┴─────┴────┴──────┴────┴─────┘

司法院資訊處製作；財團法人民間司法改革基金會備份。
